【裁判字號】    99,交聲,1550
【裁判日期】    990623
【裁判案由】    聲明異議
【裁判全文】
臺灣高雄地方法院交通事件裁定        99年度交聲字第1550號
原處分機關  高雄市政府交通局
代  表  人  甲○○
異  議  人
即受處分人  乙○○
上列受處分人因違反道路交通管理處罰條例案件，對於高雄市政
府交通局民國99年5 月21日所為之處分（原處分：高市交裁字第
裁32-B00000000號），聲明異議，本院裁定如下：
    主  文
原處分撤銷。
乙○○汽車駕駛人，駕駛汽車經測試檢定酒精濃度超過規定標準
，因而肇事致人受傷，吊扣重型機車駕駛執照貳拾肆個月及接受
道路交通安全講習。
    理  由
一、原處分機關高雄市政府交通局係以：異議人即受處分人乙○
    ○於民國97年11月10日晚上8 時50分許，騎乘車牌號碼XTC-
    785 號重型機車，行經高雄市○鎮區○○路150 號前路口，
    經警舉發「汽車駕駛人酒精濃度超過規定標準（0.55以上）
    因而致人受傷」，依道路交通管理處罰條例第35條第1 項第
    1 款及違反道路交通管理事件統一裁罰基準及處理細則第41
    、43、44、67條規定，於99年5 月21日以高市交裁字第裁32
    -B00000000號違反道路交通管理事件裁決書，裁處異議人罰
    鍰新臺幣（下同）4 萬5,000 元，吊扣駕駛執照24個月，並
    應參加道路交通安全講習等情。
二、聲明異議意旨略以：異議人因酒駕業經本院以98年度審交簡
    字第502 號判決判處罰金11萬元，因無力再為繳納，爰依法
    聲明異議，請求撤銷原裁決等語。
三、按汽車駕駛人，駕駛汽車經測試檢定，酒精濃度超過規定標
    準者，處1 萬5,000 元以上6 萬元以下罰鍰，並當場移置保
    管其車輛及吊扣其駕駛執照1 年；因而肇事致人受傷者，並
    吊扣其駕駛執照2 年；致人重傷或死亡者，吊銷其駕駛執照
    ，並不得再考領，道路交通管理處罰條例第35條第1 項第1
    款定有明文，依同條例第24條第1 項第2 款規定，並應接受
    道路交通安全講習。而所謂「酒精濃度超過規定標準」，參
    酌道路交通安全規則第114 條第2款 規定，係指「汽車駕駛
    人飲用酒類或其他類似物後其吐氣所含酒精濃度超過每公升
    0.25毫克或血液中酒精濃度超過0.05％以上者」而言。
四、經查：
（一）本件異議人酒後駕車只有一個交通違規行為，而有關其處
      罰效果之罰鍰、吊扣駕駛執照與施以道路交通安全講習等
      與該交通違規行為是否存在均無從分離。法院審理交通聲
      明異議案件時應先確定受處分人是否確有交通違規行為事
      實，再決定原處分機關所適用之法律有無錯誤。從而，異
      議人於聲明異議狀雖僅記載吊扣駕駛執照部分，其餘部分
      並未提及，惟該罰鍰及施以道路交通安全講習部分與其交
      通違規行為是否存在既無從分離，且為避免法院審理結果
      認定汽車駕駛人並無交通違規行為，卻遭原處分機關裁處
      罰鍰、並施以道路交通安全講習之不合理現象，本院自應
      就罰鍰及施以道路交通安全講習部分一併予以審理（臺灣
      高等法院暨所屬法院98年法律座談會刑事類提案第23號研
      討結果參照），合先敘明。
（二）本件異議人於97年11月10日晚上8 時50分許，因飲用酒類
      已達不能安全駕駛動力交通工具之程度，仍騎乘上開重型
      機車行駛於道路，在高雄市○鎮區○○路150 號前路口，
      因酒後注意力及控制力減弱，逆向駛入對向車道，與顏裕
      翰所騎乘之車牌號碼RHN-601 號輕型機車發生擦撞，經警
      到場處理並對異議人實施酒測，測得其呼氣酒精濃度達每
      公升1.0 毫克，乃掣單舉發，並經原處分機關以高市交裁
      字第裁32-B00000000號違反道路交通管理事件裁決書，裁
      處罰鍰4 萬5,000 元，吊扣駕駛執照24個月，並應參加道
      路交通安全講習等情，為異議人所不爭執，並有酒精濃度
      測試單、高雄市政府警察局97年11月10日高市警交字第
      B000 00000號舉發違反道路交通管理事件通知單、本件裁
      決書及其送達證書、本院98年度審交簡字第502 號刑事簡
      易判決及臺灣高雄地方法院檢察署檢察官97年度偵字第
      34344 號聲請簡易判決處刑書在卷為憑，是異議人於上開
      時、地有酒精濃度超過規定標準（0.55以上）仍駕駛汽車
      ，因而致人受傷之交通違規事實，堪予認定。
（三）按服用毒品、麻醉藥品、酒類或其他相類之物，不能安全
      駕駛動力交通工具而駕駛者，處1 年以下有期徒刑、拘役
      或科或併科15萬元以下罰金，刑法第185 條之3 定有明文
      。又一行為同時觸犯刑事法律及違反行政法上義務規定者
      ，依刑事法律處罰之；但其行為應處以其他種類行政罰或
      得沒入之物而未經法院宣告沒收者，亦得裁處之；前項行
      為如經不起訴處分或為無罪、免訴、不受理、不付審理之
      裁判確定者，得依違反行政法上之義務規定裁處之；違反
      行政法上義務而受罰鍰、沒入或其他種類行政罰之處罰時
      ，適用本法，但其他法律有特別規定者，從其規定，行政
      罰法第26條、第1 條分別定有明文。行政罰法第26條所示
      之一事不二罰原則，究其立法目的，無非以一行為同時觸
      犯刑事法律及違反行政法上義務規定時，由於刑罰與行政
      罰同屬對不法行為之制裁，而刑罰之懲罰作用較強，故依
      刑事法律處罰，即足資警惕時，實無一事二罰再處行政罰
      之必要，且刑事法律處罰，由法院依法定程序為之，較符
      合正當法律秩序，應予優先適用，但罰鍰以外之沒入或其
      他種類行政罰，因兼具維護公共秩序之作用，為達行政目
      的，行政機關仍得併予裁處。故汽車駕駛人酒後駕車時，
      如違反道路交通管理處罰條例第35條第1 項第1 款規定並
      同時涉犯刑法第185 條之3 公共危險罪嫌時，道路交通管
      理處罰機關除有行政罰法第26條第1 項但書得處以其他種
      類行政罰者之情形，得裁處其他種類行政罰外，關於罰鍰
      部分，即應依上開行政罰法第26條及道路交通管理處罰條
      例第10條規定移送地方法院檢察署處理，除於移送後再有
      上開行政罰法第26條第2 項所定不起訴等事由，不得裁處
      行為人罰鍰。
（四）異議人因同一酒後駕車之行為，涉犯刑法第185 條之3 之
      公共危險罪，業經本院98年度審交簡字第502 號刑事簡易
      判決判處罰金11萬元，有本院98年度審交簡字第502 號刑
      事簡易判決、臺灣高等法院被告前案紀錄表在卷為憑。據
      此，原處分機關依道路交通管理處罰條例第24條第1 項第
      2 款、第35條第1 項第1 款規定，對異議人上開酒後駕車
      之違規行為予以裁罰時，除其行為應處以其他種類行政罰
      即吊扣駕駛執照、施以道路安全講習部分，仍得予以裁處
      外，自不得再科處行政罰鍰部分對於受處分人予以重複處
      罰。基此，原處分機關逕以異議人酒精濃度超過規定標準
      ，而對其裁處罰鍰4 萬5,000元部分，即有未洽。
四、綜上，原處分機關上開罰鍰之行政裁罰，尚有未洽，異議人
    此部分之異議為有理由，應由本院將原處分予以撤銷改為如
    主文所示之裁定。
據上論斷，應依道路交通案件處理辦法第20條前段，裁定如主文
。
中    華    民    國    99    年    6     月    23    日
                  交通法庭    法  官  王碧瑩
以上正本係照原本作成。
如不服本裁定應於送達後5日內向本院提出抗告狀。
中    華    民    國    99    年    6     月    23    日
                              書記官  吳智媚

司法院資訊處製作；財團法人民間司法改革基金會備份。
